臺灣高等法院刑事裁定
110年度聲再字第341號
再審聲請人
即受判決人  郭柏宏



上列聲請人因違反毒品危害防制條例案件，對於本院104年度上
訴字第3159號，中華民國105年3月17日第二審確定判決（原審案
號：臺灣新北地方法院103年度訴字第1239號、104年度訴字第26
9號；起訴案號：臺灣新北地方檢察署103年度偵字第6561號、10
3年度毒偵字第1580、1581、2253、5939號，及追加起訴案號：1
04年度毒偵字第717號、104年度偵字第3074號），聲請再審，本
院裁定如下：
    主  文
再審之聲請駁回。 
    理  由
一、聲請意旨略以：再審聲請人即受判決人郭柏宏（下稱聲請人
    ）對於本院104年度上訴字第3159號判決（下稱原確定判決
    ），認有新事實、新證據及重要證據漏未審查，爰聲請再審
    ，其理由如下：
（一）就原確定判決事實欄六部分，警方所循線查獲上游藥頭綽
      號「馬桶」之陳彥儒，其查獲地址係新北市○○區○○街00巷
      00號5樓及6樓，即是聲請人被查獲時所提供，警方還先押
      聲請人至上開地址查看並確認無誤，嗣警方欲前往查緝陳
      彥儒前，亦有至法務部○○○○○○○○提訊聲請人及提供上開處
      所之照片予以其簽名確認，又陳彥儒雖因警方查緝時不慎
      墜樓身亡，而警方係因聲請人提供線索查緝到陳彥儒及毒
      品，均為事實，應依毒品危害防制條例第17條第1項規定
      ，減輕或免除其刑，然院檢均未詳加審認上開事實，亦未
      傳喚相關員警，顯已違反刑事訴訟法第379條第10款規定
      。
（二）聲請人於民國110年3月16日向監察院陳情本案，嗣監察院
      以110年3月31日院台業肆字第1100161329號函請法務部暨
      轉呈最高檢察署辦理，最高檢察署則以110年4月21日台收
      110非795字第11099051681號函覆，說明本案並非判決確
      定之案件，因此不合非常上訴之要件，無法辦理等情（見
      聲請再審狀附件2第3頁第15行），是本案尚未判決確定，
      應立即恢復審理，況此為最高檢察署事後詳加審查而發現
      ，應屬新事實、新證據，爰懇請本院審認，准予開始再審
      云云。
二、按刑事訴訟法第420條第1項第6款所規定：「發現新事實或
    新證據，單獨或與先前之證據綜合判斷，足認受有罪判決之
    人應受無罪、免訴、免刑或輕於原判決所認罪名之判決」得
    聲請再審，其所謂「新事實及新證據」，係對於各項新、舊
    證據綜合判斷結果，僅以基於合理、正當的理由，懷疑原已
    確認的犯罪事實並不實在，可能影響判決的結果或本旨為已
    足，承認「罪證有疑、利歸被告」原則並非只存在法院一般
    審判之中，於判罪確定後的聲請再審，仍有適用，不再刻意
    要求受判決人（被告）與事證間關係的新規性，而應著重於
    事證與法院間的關係，只要事證具有明確性，不管它是出現
    在判決確定之前或之後，也不論是單獨存在，或結合先前已
    經存在於卷內的各項證據資料予以綜合判斷，如因此能產生
    合理的懷疑，認為有足以推翻原確定判決所認定事實的蓋然
    性，即已該當。在此意義下，各項新、舊證據綜合判斷結果
    ，不以獲致原確定判決所認定的犯罪事實，應是不存在或較
    輕微的確實心證為必要，而僅以基於合理、正當的理由，懷
    疑原已確認的犯罪事實並不實在，可能影響判決的結果或本
    旨為已足。縱然如此，不必至鐵定翻案、毫無疑問的程度；
    反面言之，如就證據本身形式上觀察，仍無法產生合理懷疑
    ，而不足以動搖原確定判決所認定的事實者，仍非法律所應
    允許（最高法院104年度台抗字第125號裁定意旨參照）。又
    此所謂「輕於原判決所認罪名」，係指與原判決所認之罪名
    比較，其法定刑較輕之相異罪名而言；至於同一罪名之有無
    加減刑罰原因，僅足以影響科刑之範圍，惟其罪質並無改變
    ，即與罪名是否相異無關，自不得據為聲請再審之原因（最
    高法院105年度台抗字第226號裁定意旨參照）。又此所謂「
    應受免刑」之判決，指「必要及絕對」免除其刑之規定而言
    ，如屬「任意或相對」免除其刑之規定者，則不在此列。而
    毒品危害防制條例第17條第1 項之減輕或免除其刑之寬典，
    如何選擇，法院有裁量之權，與必免除其刑者有異，並非「
    應受免刑之判決」，自不得據為聲請再審之原因（最高法院
    108年度台抗字第1297號裁定意旨參照）。至無因供出來源
    而有查獲上手，致不符合減免其刑規定之適用之情形，僅屬
    作為犯後量刑之參考（最高法院104年度台上字第1916號、1
    08年度台上字第2655號判決意旨參照）。
三、訊據聲請人陳稱其於為警查獲後已供出毒品上游為綽號「馬
    桶」之陳彥儒，然因陳彥儒於其協同警方查緝時不慎墜樓身
    亡，當時確有查獲其持有大量毒品，惟檢察署、法院均未認
    定陳彥儒有販賣毒品予聲請人之犯行，且未傳喚當時協同其
    查獲上游之員警予以調查，而未依毒品危害防制條例第17條
    第1項規定予以減輕其刑，其就此提起非常上訴，但最高檢
    察署認此與非常上訴要件不合，故其提出本案之聲請再審等
    語，經查：　　
（一）聲請意旨（一）部分：
　　　聲請人就原確定判決聲請再審，雖提出上開證據方法，惟
      經本院詳予審視原確定判決及依職權調取該案全部卷證資
      料核閱，得見原確定判決就聲請意旨（一）部分主張，已
      於判決內引用卷內之證據，業已詳予說明聲請人於警詢時
      雖供稱其於原確定判決事實欄六（一）之毒品來源為綽號
      「馬桶」之陳彥儒，惟陳彥儒經查為另案毒品案件通緝犯
      ，經新北市政府警察局中和第一分局於103年3月17日下午
      3時許循線至新北市○○區○○街00巷00號5樓及6樓查緝時，
      陳彥儒破窗逃逸不慎墜樓，檢察官未及訊問，陳彥儒即不
      幸於同年月20日死亡，無法確認陳彥儒為販賣毒品予聲請
      人之事實，而未能查獲毒品上游等情，有臺灣新北地方法
      院檢察署104年10月23日新北檢榮杰104蒞23791字第43784
      號、新北市政府警察局中和第一分局偵查報告書1份及臺
      灣新北地方法院檢察署檢察官103年度偵字第9273號不起
      訴處分書1紙附卷可參（見偵6561號卷一第430頁，原審卷
      二第296頁、第300頁），復經原審調閱上開偵查卷宗核閱
      屬實，足見其雖供出陳彥儒為其上游，惟警方尚無因而破
      獲販賣毒品與聲請人上游之事實，尚無毒品危害防制條例
      第17條第1項之適用等情（見原確定判決第28頁），認本
      案並無因聲請人供出毒品來源因而查獲其他正犯或共犯之
      情形，原確定判決就聲請人所為不符合毒品危害防制條例
      第17條第1項規定之認定，依上開證據確認事實，並無適
      用法則不當之情形，至其雖供出陳彥儒而有查獲毒品，僅
      屬作為犯後量刑之參考，亦與適用法則不當無涉，聲請人
      就原確定判決已為審酌之事項，再次爭執，自難認有理由
      ；且揆諸前揭意旨說明，同一罪名之有無加減刑罰之原因
      者，僅足影響科刑範圍而罪質不變，與「罪名」無關，自
      不得據以再審，故是否符合上開減輕其刑規定，並不屬於
      刑事訴訟法第420條第1項第6款所指罪名之範圍。
（二）聲請意旨（二）部分：
　　　觀諸最高檢察署110年4月21日台收110非795字第11099051
      681號函覆內容略以（見聲請再審狀附件2第3頁第（二）
      段）：「查本件臺端前來函載明對本署台復110非53字第1
      1099001161號函不服，聲請提起非常上訴，本署以台復11
      0非337字第11099020351號函復臺端，......；同時敘明
      ，非常上訴之標的為刑事確定判決，上開函文並非刑事確
      定判決，臺端對之表示不不服，與非常上訴要件亦有未合
      。」係說明「函文」並非刑事確定判決，不得作為提起非
      常上訴之對象，而不是指本案並非判決確定之案件，且上
      開函文與本案之犯罪事實有無之判斷毫無關聯，顯非具體
      足以影響判決結果之新事實、新證據，與刑事訴訟法第42
      0條第1項第6款之要件不符，是聲請人提出上開函文作為
      再審之新事實、新證據，容有誤會。
（三）綜上，聲請人以前揭情詞主張原確定判決有刑事訴訟法第
      420條第1項第6款所定因發現確實之新證據，足認受有罪
      判決之人應受無罪、免訴、免刑或輕於原判決所認定之罪
      名之再審事由，顯無理由，應予駁回。
據上論斷，應依刑事訴訟法第434條第1項，裁定如主文。
中　　華　　民　　國　　110 　年　　8 　　月　　12　　日
                  刑事第十七庭  審判長法　官  鄭水銓
                                      法　官  黃雅芬
                                      法　官  沈君玲
以上正本證明與原本無異。
如不服本裁定，應於收受送達後五日內向本院提出抗告狀。
                                      書記官  曾彥碩
中　　華　　民　　國　　110 　年　　8 　　月　　16　　日